【裁判字號】    97,再易,14
【裁判日期】    970716
【裁判案由】    損害賠償
【裁判全文】
臺灣高等法院高雄分院民事判決          97年度再易字第14號
再審原告    甲○○
訴訟代理人  乙○○
再審被告    丁○○
訴訟代理人  丙○○
上列當事人間損害賠償事件，再審原告對於中華民國96年7 月11
日本院96年度上易字第75號確定判決提起再審之訴，本院於97年
7 月2 日言詞辯論終結，判決如下：
    主  文
本院九十六年七月十一日九十六年度上易字第七十五號確定判決
（包括臺灣高雄地方法院九十六年三月七日九十五年度訴字第三
六０八號民事判決），所命再審原告應給付之金額超過新臺幣
拾貳萬玖仟元本息部分，及該部分假執行之宣告，廢棄。
上廢棄部分，再審被告在前審第一審之訴，駁回。
其餘再審之訴駁回。
再審訴訟費用由再審原告負擔。
    事實及理由
一、本件再審原告主張，再審被告就其於94年9 月4 日18時40分
    許，在高雄縣鳳山市○○○路28號前，遭再審原告駕車撞擊
    ，致受傷害之系爭車禍，另於95年8 月31日向泰安產物保險
    股份有限公司（以下簡稱泰安保險公司）領得第2 次之強制
    汽車責任保險之保險金新臺幣（下同）209,915 元，依強制
    汽車責任保險法第32條規定，此保險給付，視為被保險人損
    害賠償金額之一部分，被保險人受賠償請求時，得扣除之。
    茲原確定判決認定再審原告應賠償再審被告329,667 元，則
    經扣除後，原確定判決超過119,752 元（000000－000000＝
    119752）部分，自應予以廢棄。再審原告在再審被告持原確
    定判決聲請強制執行提起債務人異議之訴，由高雄地方法院
    以97年雄簡字第929 號審理，於97年5 月5 日進行辯論時，
    始知悉上情，爰依民事訴訟法第496 條第1 項第13款規定，
    提起本件再審之訴，聲明求為判決：(一)原確定判決命再審原
    告給付之金額超過119,752 元本息部分，暨命負擔該部分訴
    訟費用之部分，廢棄。(二)上廢棄部分，再審被告在前審第一
    審之訴，駁回。(三)前審廢棄部分及再審訴訟費用由再審被告
    負擔。
二、再審被告則以：第2 次領得之強制汽車責任保險之保險金為
    殘廢給付等，並非原確定判決所請求給付之範圍，故不能由
    原確定判決給付之金額中再予以扣除云云，資為抗辯。答辯
    聲明：(一)再審之訴駁回。(二)再審訴訟費用由再審原告負擔。
三、再審原告主張，再審被告因系爭車禍受傷訴請再審原告損害
    賠償，前經本院於96年7 月11日以96年上易字第75號判決再
    審原告應給付再審被告329,667 元及自95年6 月6 日起至清
    償日止，按週年利率百分之五計算之利息，確定在案。又再
    審被告於95年8 月31日向泰安保險公司領得第2 次之強制汽
    車責任保險之保險金209,915 元等事實，業據提出本院96年
    上易字第75號民事判決、泰安保險公司理賠計算書在卷（本
    審卷8 ～15頁）為證，且為再審被告所不爭執，自可信為真
    實。
四、再審原告又主張，依強制汽車責任保險法第32條規定，此保
    險給付視為被保險人損害賠償金額之一部分，被保險人受賠
    償請求時，得扣除之。茲，再審原告於97年5 月5 日始知悉
    再審被告領得此第2 次之強制汽車責任保險之保險金，爰依
    民事訴訟法第496 條第1 項第13款之規定，提起本件再審之
    訴云云，則為再審被告所否認，並抗辯以前詞。是本件爭點
    為：再審原告以再審被告於95年8 月31日第2 次領得強制汽
    車責任保險金209,915 元為由，依民事訴訟法第496 條第1
    項第13款之規定，再審主張再審原告應賠償再審被告之金額
    ，應由原確定判決所命給付之金額中再扣除此第2 次領得之
    金額，是否有理由？
五、經查，再審被告因系爭車禍受傷訴請再審原告賠償損害，經
    原確定判決認定，再審被告支出醫療費用89,270元，扣除健
    保給付部分及於94年11月29日所領取之第1 次強制汽車責任
    保險金之醫療給付23,811元之後，得請求之醫療費用為953
    元，支出之看護費180,000 元，扣除所領取之第1 次強制汽
    車責任保險金之看護費用10,000元後，得請求之看護費為17
    0,000 元，及得請求之精神慰撫金300,000 元，合計為470,
    953 元，並酌定再審原告就系爭車禍之發生應負十分之七之
    過失責任，而判令再審原告應給付再審被告329,667 元本息
    確定在案，有本院96年上易字第75號民事判決在卷（本審卷
    8 頁）可稽，且為兩造所不爭執。又查，再審被告就系爭車
    禍受傷，於95年8 月31日向泰安保險公司領得第2 次之強制
    汽車責任保險金209,915 元，其項目包括4,810 元之醫療費
    ，5, 105元之交通費用，及200,000 元之殘廢給付之事實，
    亦據承辦該理賠事宜之泰安保險公司職員蘇奕滔於高雄地方
    法院審理上開97年度雄簡字第929 號債務人異議之訴時，於
    97 年5月5 日到庭證述在卷，業經本院調取該卷宗查核屬實
    ，且為兩造所不爭執。按，保險人依本法規定所為之保險給
    付，視為被保險人損害賠償金額之一部分，被保險人受賠償
    請求時，得扣除之，為強制汽車責任保險法第32條所明定。
    是再審被告於95年8 月31日向泰安保險公司所領得之第2 次
    強制汽車責任保險金209,915 元，可從原確定判決判令再審
    原告應給付之金額中扣除者，以再審被告第2 次請領之強制
    汽車責任保險金項目，在原確定判決案件審理中再審被告業
    已請求之範圍，並未由上開第1 次領得之強制汽車責任保險
    金扣除之部分為限。
六、而查，再審被告第2 次請領之強制汽車責任保險金項目，其
    中醫療費用部分，在原確定判決案件審理中再審被告業已請
    求之範圍，為國軍高雄總醫院之94年12月15日、95年1 月12
    日、2 月9 日，及高雄市立小港醫院委託財團法人私立高雄
    醫學大學經營之95年3 月2 日起至95年8 月9 日止部分，此
    比對所調取之原確定判決案件卷宗及上開證人蘇奕滔在上開
    案件作證時提出之醫療費用收據在卷自明，揆諸上開說明，
    則原確定判決中未扣除之醫療費用953 元，經原確定判決認
    定再審原告應負擔十分之七過失責任而應賠償之667 元（95
    3 ×0.7=667） ，自因再審被告已領得上開第2 次強制汽車
    責任保險金而應予扣除，再審原告主張再審被告第2 次領得
    之強制汽車責任保險金中醫療費用4,810 元，應全數可扣除
    ，及再審被告空言抗辯不應扣除云云，均非可採。
七、又查，再審被告在原確定判決案件審理中，並未請求給付交
    通費用及殘廢給付，業據本院調取原確定判決卷宗查明屬實
    ，並有上開確定判決在卷可稽。揆諸上開說明，再審被告上
    開第2 次領得之強制汽車責任保險金中之交通費用5,105元
    及殘廢給付200,000元，自無由為確定判決所命給付之金額
    中扣除之餘地。再審原告以再審被告在原確定判決案件審理
    中所提之起訴狀載有：「原告至今需復健治療，復健費用每
    月需4,200元，以一年計至少需50,400 元」等語，而主張再
    審被告在原確定判決案件審理中業已請求交通費，再審被告
    在原確定判決案件第一審法院即高雄地方法院於95年12月15
    日審理時，提出高雄市小港醫院診斷證明書，以證明其受傷
    害，又持同一診斷證明書，請領含有殘廢給付之第二次之強
    制汽車責任保險金，原確定判決並判令再審原告應賠償再審
    被告之精神慰撫金，而主張再審被告在原確定判決案件審理
    中業已請求殘廢賠償，則再審被告上開第2 次領得之強制汽
    車責任保險金中之交通費5,105 元及殘廢給付200,000 元，
    應由原確定判決所命再審原告應給付之金額中全數扣除云云
    ，亦非可取。
八、綜上，原確定判決所命再審原告應給付之金額中，因再審被
    告於95年8 月31日領得第2 次強制汽車責任保險金，再審原
    告得請求扣除者，以其中之醫療費用667 元為限，經扣除後
    ，再審被告得請求給付之金額為329,000 元（000000-000=
    329000），從而，再審原告依民事訴訟法第496 條第1 項第
    13款規定，提起本件再審之訴，請求判決上開確定判決所命
    再審原告應給付之金額超過329,000 元本息部分廢棄，此廢
    棄部分，再審被告在前審第一審之訴駁回，為有理由，應由
    本院廢棄改判之，超過部分之再審請求，為無理由，應予駁
    回。
九、本件事證明確，兩造其餘攻擊防禦方法，與本件判斷結果不
    生影響，自不逐一論述，併此敘明。
據上論結，本件再審之訴，為一部有理由，一部無理由，依民事
訴訟法第505條、第449條第1項、第450條、第79條，判決如主文
。
中    華    民    國    97    年    7     月    16    日
                            民事第五庭
                                審判長法官   蔡明宛
                                法      官   曾錦昌
                                法      官   魏式璧
以上正本證明與原本無異。
本判決不得上訴。
中    華    民    國    97    年    7     月    17    日
                                書  記  官   鄔維玲
                                                QW


司法院資訊處製作；財團法人民間司法改革基金會備份。
